【裁判字號】    98,訴,535
【裁判日期】    980625
【裁判案由】    偽證
【裁判全文】
臺灣臺北地方法院刑事判決               98年度訴字第535號
公  訴  人  臺灣臺北地方法院檢察署檢察官
被      告  乙○○
上列被告因偽證案件，經檢察官提起公訴（98年度偵緝字第230
號），本院判決如下：
    主  文
乙○○犯偽證罪，累犯，處有期徒刑陸月。
    事  實
一、乙○○於民國90年間因重利案件，經臺灣高雄地方法院以90
    年度訴字第1985號判處有期徒刑1 年，經臺灣高等法院高雄
    分院於91年12月22日以91年度上訴字第662 號駁回上訴而確
    定，而於93年2 月15日縮刑期滿執行完畢；復於93年間因賭
    博案件，經本院以93年度易字第1564號判處有期徒刑6 月確
    定，嗣於95年12月21日易科罰金執行完畢，詎其仍不知悔改
    。
二、緣丙○○於96年10月10日晚間9 時許至翌（11）日上午4 時
    許，在臺北市○○路「錢櫃KTV 」飲用酒類後，已達不能安
    全駕駛動力交通工具之程度，嗣於同年10月11日上午6 時10
    分許，在臺北市○○區○○街10號之內政部入出國及移民署
    前，見其友人郭勝洪為警發覺係行方不明之大陸女子，遭臺
    北市政府警察局中正第二分局南海路派出所（下稱南海路派
    出所）員警甲○○帶回位於臺北市○○區○○路35號之南海
    路派出所偵訊，丙○○明知酒後已達不能安全駕駛之程度，
    竟仍駕駛車牌號碼6733-QD 號自用小客車尾隨警車，自上址
    駕駛至南海路派出所後，甫下車即為警發覺其酒氣，經警檢
    測其酒精濃度呼氣值已達每公升0.56毫克，而涉有公共危險
    犯行為警移送偵辦（業經本院以97年度交易字第35號判決有
    期徒刑3 月，並經臺灣高等法院以97年度交上易字第127 號
    判決駁回上訴確定）。詎乙○○明知係其弟丙○○自行駕車
    尾隨警車，竟為迴護丙○○，基於偽證之犯意，於96年11月
    9 日接受檢察官訊問時，就丙○○究竟有無酒後自行駕車至
    南海路派出所，此與案情有重要關係事項，於檢察官告知其
    與丙○○為兄弟，得拒絕作證，乙○○同意作證並供前具結
    後，為虛偽陳述：當天丙○○喝酒後要到入出境管理局（即
    內政部入出國及移民署）找人，伊遂駕車從臺北縣三重市家
    中載丙○○至入出境管理局前面，之後因丙○○說要跟警察
    到南海路派出所，伊就開車載丙○○去該派出所等語。嗣丙○○所涉公共危險案件經臺灣臺北地方法院檢察署檢察官以
    96年度偵字第22343 號提起公訴，乙○○復承前偽證之犯意
    ，接續於97年3 月28日本院開庭審理時，經法官依法告知得
    拒絕證言之規定後，就上開同一事項供前具結並為相同之虛
    偽陳述，足以影響偵查及審判之結果。
三、案經本院依法告發由臺灣臺北地方法院檢察署檢察官偵查起
    訴。
    理  由
一、本判決下列所引用證人丙○○、郭勝洪、甲○○於警偵訊時
    之供述，被告乙○○對於證據能力均未表示意見，迄本院言
    詞辯論終結前亦未聲明異議，而本院審核該等供述證據作成
    之情況，尚無違法不當及證明力明顯過低之瑕疵，認為以之
    作為證據應屬適當，依刑事訴訟法第159 條之5 規定，自具
    有證據能力，合先敘明。
二、訊據被告矢口否認有何偽證犯行，辯稱：當天伊弟弟丙○○
    早上3 點多喝酒後回到家裡，什麼事情都不知道，跟他老婆
    都快吵起來，他仍執意要開車，伊就不讓他開車，丙○○說
    不要管他，伊就開車載他到移民署那邊，到了之後伊就去買
    早餐，丙○○醉的一踏糊塗，伊有看到警察跟那位大陸女子
    在講話，警察把大陸女子帶走之後，伊就開車載伊弟尾隨跟
    在警車後面，到南海路派出所之後，伊就叫丙○○不要進去
    ，丙○○說不關伊的事，伊就把鑰匙丟給他就走了，後來經
    過1 個小時，伊到派出所，警察不讓伊跟丙○○講話，伊弟
    也被銬上手銬，伊覺得莫名其妙，為什麼要被起訴偽證罪云
    云。
三、本院查：
（一）被告之弟丙○○有於前揭時地酒後駕車之事實，業據證人
      丙○○於本院97年度交易字第35號公共危險案件之警詢時
      供承不諱（見該案96年度偵字第22343 號卷第16頁），並
      有丙○○之酒精濃度測試值表、刑法第185 條之3 案件測
      試觀察紀錄表、生理平衡檢測表、臺北市政府警察局舉發
      違反道路交通管理事件通知單影本各乙紙在卷可稽（見上
      開偵卷第26頁至第28頁），且證人即承辦員警甲○○於該
      案偵訊及本院審理時均證述：當天伊執行巡邏勤務，就是
      在移民署的騎樓下，我們看到一名女子，盤查之下發現她
      是行蹤不明的大陸女子郭勝洪，當時丙○○從車上下來，
      伊有看到，然後我們就跟丙○○說這個女子是行方不明，
      如果是她的朋友，就到派出所來把她認領回去，後來我們
      把該名女子帶上車，帶回派出所，丙○○就駕駛他的車尾
      隨我們到派出所，伊從後照鏡看丙○○的車就跟我們後面
      ，看得很清楚，到派出所之後，丙○○將車子停在派出所
      旁邊，伊有看到丙○○下車從我們派出所門口走進去，伊
      有聞到丙○○有酒氣，所以對其酒測，當時車上沒有其他
      人，只有丙○○而已等語（見上開偵卷第44頁、本院卷第
      23頁至第24頁背面）。足認證人丙○○確有酒後駕車尾隨
      警車，自內政部入出國及移民署前駛至南海路派出所而為
      警查獲，且其酒精濃度呼氣值經測得為每公升0.56毫克，
      顯逾每公升0.55毫克之標準，已達不能安全駕駛之程度無
      疑。是以，被告竟於該公共危險案96年11月9 日檢察官偵
      訊時，以證人之身分供前具結並陳述：當天丙○○喝酒後
      要到入出境管理局找人，伊遂駕車從臺北縣三重市家中載
      丙○○至入出境管理局前面，之後因丙○○說要跟警察到
      南海路派出所，伊就開車載丙○○去該派出所等語，嗣於
      本院97年3 月28日開庭審理時，復以證人身分供前具結並
      為相同之陳述，有臺灣臺北地方法院檢察署96年度偵字第
      22343 號96年11月9 日偵訊筆錄及證人結文、本院97年度
      交易字第35號97年3 月28日審判筆錄及證人結文附卷可稽
      ，足認被告前後2 次所為之具結證述顯係虛偽不實，堪以
      認定。
（二）雖證人丙○○於本院到庭證稱：伊因為一個女孩子的事情
      到移民署那邊，因為伊從錢櫃KTV 喝完酒回家，跟老婆吵
      架，後來伊說要出去，伊哥即被告說要帶伊去，被告開車
      ，伊坐副駕駛座，車上只有我們兩個，後來被告說有一個
      女孩子在那邊，然後那時候被告就下車，說要去買東西還
      是要抽煙，後來伊坐去駕駛座，伊叫那個女子上車，但是
      她不要，然後是另外一個警員胖胖的看到伊在車上，並且
      用手示意叫伊把車窗搖下來，甲○○警員在盤查那位女子
      ，那時候伊在駕駛座上在睡覺，他敲我的車門，問伊是否
      認識那個女孩子，因伊當時車子是發動的，在吹冷氣，胖
      胖的警員問伊說伊有沒有開車，伊說沒有開車，後來員警
      跟伊說他們要把那個女孩子帶回派出所，他們走了之後沒
      多久，被告就來了，伊說那女子被警察帶走了，被告就開
      車帶伊去派出所云云（見本院卷第26頁背面、第27頁）。
      惟觀諸證人丙○○於公共危險案中第四次之警詢筆錄，其
      稱：前一、二次警詢筆錄中均表示是被告載其前往派出所
      等情並非事實，當時因為緊張沒有說實話，且之前曾有違
      規紀錄怕受罰，所以才不承認酒後駕車等語明確（見96年
      度偵字第22343 號卷第16頁）；且證人丙○○於該案偵查
      中係供稱：前一晚因找朋友喝酒，將車開至內政部入出國
      及移民署，後搭計程車返家，因大陸女子郭勝洪打電話給
      伊，說她在內政部入出國及移民署前面，且伊原本汽車放
      在那裡，就從三重住家搭計程車至內政部入出國及移民署
      前，被告有打電話問伊在何處，並隨後搭計程車來找伊，
      再由被告開伊原停放在內政部入出國及移民署前之汽車載
      伊到南海路派出所等語（見上開偵卷第35至36頁），與其
      於本院所證述之前述情節顯不相符。參以證人即大陸女子
      郭勝洪於該案警詢時供述：伊在入出國及移民署前除丙○○外，並沒有看到其他人在車上等語（見上開偵卷第19頁
      ）；且證人甲○○警員亦於本院明確證述：當時在盤查大
      陸女子時，丙○○是從車上開車門下來，車上只有他一個
      人而已，沒有其他人，而且我們當時也有問大陸女子跟誰
      一起來，那個大陸女子說只有跟丙○○一起來，後來巡邏
      車開回派出所，伊有看到丙○○的車停在分局旁邊，然後
      看到丙○○下車從分局門口走進去，丙○○有從自己身上
      拿出汽車鑰匙，後來被告到場後並沒有說車子是他開的等
      情（見本院卷第24頁背面至第25頁背面），亦與證人乙○○前開所述被告有開車載伊至入出國及移民署前面，之後
      並開車載伊至南海路派出所之內容顯不一致。凡此均足以
      認定證人丙○○所為前開證述係由被告開車載伊云云，顯
      與事實不符，應係附和、迴護被告之說詞，無可採信，不
      足為被告有利之認定。
（三）綜上所述，被告前揭所辯無非事後圖卸之詞，不足採信。
      本件事證明確，被告偽證犯行堪以認定，應依法論科。
四、按刑法上之偽證罪，不以結果之發生為要件，一有偽證行為
    ，無論當事人是否因而受有利或不利之判決，均不影響其犯
    罪之成立。而該罪所謂於案情有重要關係之事項，則指該事
    項之有無，足以影響於裁判之結果者而言（最高法院71年台
    上字第8127號判例參照）。本件被告於當事人丙○○所涉公
    共危險案件中之偵訊及審理時，出庭作證所為前揭證詞，乃
    關於當事人丙○○是否涉犯酒後駕車公共危險罪之重要事項
    ，竟於供前具結後，先後於96年11月9 日偵訊時、97年3 月
    28日審理時，均為虛偽之陳述，已足以影響偵查及裁判之結
    果，縱當事人丙○○並未因而受有利之判決，亦不影響其偽
    證之成立。是核被告所為，係犯刑法第168 條之偽證罪。被
    告於同一案件中，雖先後2 次就同一事項為偽證，但因侵害
    國家法益單一，故僅成立一個偽證罪。又被告前因重利案件
    ，經法院判處有期徒刑1 年確定，已於93年2 月15日縮刑期
    滿執行完畢；復因賭博案件，經本院判處有期徒刑6 月確定
    ，甫於95年12月21日易科罰金執行完畢之事實，有臺灣高等
    法院被告前案紀錄表在卷可按，其受徒刑之執行完畢後，5
    年以內故意再犯本件有期徒刑以上之罪，為累犯，應依刑法
    第47條第1 項之規定，加重其刑。爰審酌被告為脫免其弟丙○○之公共危險罪，竟先後2 次到庭為虛偽之證述，阻礙國
    家之刑事訴追工作，並妨害刑事證據之真實，破壞國家司法
    權之正確行使，行為實不足取，且犯後仍飾詞否認犯行，態
    度難認良好，惟考量被告作偽證之當事人為其胞弟之關係，
    及其犯罪動機、國中畢業之教育程度、所生危害等一切情狀
    ，量處如主文所示之刑，以資懲儆。
據上論斷，應依刑事訴訟法第299 條第1 項前段，刑法第168 條
、第47條第1項，判決如主文。
本案經檢察官呂俊儒到庭執行職務。
中    華    民    國    98    年    6     月    25    日
                    刑事第十九庭  審判長法  官  施添寶
                                        法  官  紀文惠
                                        法  官  吳俊龍
上正本證明與原本無異。
如不服本判決應於收受送達後10日內向本院提出上訴書狀，並應
敘述具體理由；如未敘述上訴理由者，應於上訴期間屆滿後20日
內向本院補提理由書（均須按他造當事人之人數附繕本）「切勿
逕送上級法院」。
中    華    民    國    98    年    6     月    25    日
                                        書記官  劉俊源
附錄本案論罪科刑法條：
刑法第168條
於執行審判職務之公署審判時或於檢察官偵查時，證人、鑑定人
、通譯於案情有重要關係之事項，供前或供後具結，而為虛偽陳
述者，處7 年以下有期徒刑。


司法院資訊處製作；財團法人民間司法改革基金會備份。
